【裁判字號】    99,訴,1141
【裁判日期】    991223
【裁判案由】    違反毒品危害防制條例
【裁判全文】
臺灣屏東地方法院刑事判決              99年度訴字第1141號
公  訴  人  臺灣屏東地方法院檢察署檢察官
被      告  蔡文良
上列被告因違反毒品危害防制條例案件，經檢察官提起公訴（99
年度毒偵字第2153號），嗣因被告就被訴犯罪事實為有罪之陳述
，並聽取當事人之意見後，本院裁定改由受命法官獨任進行簡式
審判程序並判決如下：
    主  文
蔡文良施用第一級毒品，處有期徒刑柒月，扣案之第一級毒品海
洛因貳包（檢驗前淨重合計零點貳柒公克，檢驗後淨重合計零
點零陸公克）沒收銷燬。
    事  實
一、蔡文良前於民國94年間因違反毒品危害防制條例案件，經臺
    灣高雄地方法院裁定送觀察、勒戒後，認有繼續施用毒品之
    傾向，再裁定送強制戒治，於95年5 月22日停止執行釋放，
    並由臺灣高雄地方法院檢察署檢察官以95年度戒毒偵字第22
    7 號為不起訴處分確定。詎蔡文良猶不知悔改，於強制戒治
    執行完畢釋放後5 年內，明知海洛因屬第一級毒品，不得持
    有及施用，仍基於施用第一級毒品之犯意，於99年8 月28日
    晚上11時許，在高雄市○○路與自立路口附近，以將海洛因
    摻入香菸內吸食之方式，施用第一級毒品海洛因1 次。嗣於
    99年8 月29日凌晨1 時40分許，在屏東縣新埤鄉台1 線與砂
    崙路口南下車道處為警盤查而查獲，並扣得第一級毒品海洛
    因2 包（檢驗前淨重合計零點貳柒公克，檢驗後淨重合計
    零點零陸公克）。復徵得其同意後採尿送驗，檢出海洛因
    代謝後之嗎啡陽性反應，始知悉上情。
二、案經屏東縣政府警察局潮州分局報請臺灣屏東地方法院檢察
    署檢察官偵查起訴。
    理  由
一、本件被告蔡文良所犯係死刑、無期徒刑、最輕本刑為3 年以
    上有期徒刑以外之罪，其於準備程序中就被訴事實為有罪之
    陳述，經法官告知簡式審判程序之旨，並聽取當事人之意見
    後，本院認為適宜由受命法官獨任進行簡式審判程序。
二、上揭事實，業據被告蔡文良於檢察官偵訊及本院審理時坦承
    不諱，且被告為警所採集之尿液檢體，經送請臺灣檢驗科技
    股份有限公司以酵素免疫分析法及氣相層析質譜儀法檢驗，
    結果呈嗎啡陽性反應，有該公司99年9 月14日編號KＺ000000
    000000號濫用藥物尿液檢驗報告1 紙在卷足憑，又扣案之第
    一級毒品2 包，經屏東縣政府警察局潮州分局警員以臺灣尖
    端先進生技醫藥股份有限公司毒品簡易快速篩檢試劑檢驗結
    果，確係海洛因，有該局毒品初步檢驗報告表2 紙在卷可按
    ，堪信被告上開自白確與事實相符。按施用第一、二級毒品
    為犯罪行為，毒品危害防制條例第10條定有處罰明文，故施
    用第一、二級毒品者，依前揭規定本應科以刑罰，惟基於刑
    事政策，對合於一定條件之施用者，則依同條例第20條、第
    23條之規定，施以觀察、勒戒及強制戒治之保安處分，又毒
    品危害防制條例於92年7 月9 日修正公布，自93年1 月9 日
    施行，其中第20條、第23條將施用毒品之刑事處遇程序，區
    分為「初犯」及「5 年內再犯」、「5 年後再犯」，依其立
    法理由之說明：「初犯」，經觀察、勒戒或強制戒治後，應
    為不起訴處分或不付審理之裁定；經觀察、勒戒或強制戒治
    執行完畢釋放後，「5 年內再犯」者，因其再犯率甚高，原
    實施之觀察、勒戒及強制戒治既已無法收其實效，爰依法追
    訴或裁定交付審理，至於經觀察、勒戒或強制戒治執行完畢
    釋放後，「5 年後再犯」者，前所實施之觀察、勒戒或強制
    戒治已足以遮斷其施用毒品之毒癮，為期自新及協助其斷除
    毒癮，仍適用「初犯」規定，先經觀察、勒戒或強制戒治之
    程序，從而依修正後之規定，僅限於「初犯」及「5 年後再
    犯」2 種情形，始應先經觀察、勒戒或強制戒治程序。倘被
    告於5 年內已再犯，經依法追訴處罰，縱其第3 次（或第3
    次以上）再度施用毒品之時間，在初犯經觀察、勒戒或強制
    戒治執行完畢釋放5 年以後，已不合於「5 年後再犯」之規
    定，且因已於「5 年內再犯」，顯見其再犯率甚高，原實施
    觀察、勒戒或強制戒治，已無法收其實效，即應依該條例第
    10條處罰（最高法院97年度第5 次刑事庭會議決議意旨參照
    ），查被告前因施用毒品案件，有如上開事實欄所示觀察、
    勒戒完畢、強制戒治之事實，有臺灣高等法院被告前案紀錄
    表1 份附卷可按，其於觀察、勒戒、強制戒治執行完畢後5
    年內，再犯本件施用毒品罪，依據上開說明，自應依法論罪
    科刑。
三、查海洛因為毒品危害防制條例第2 條第2 項第1 款明定之第
    一級毒品，不得持有及施用，核被告蔡文良所為，係犯該條
    例第10條第1項之施用第一級毒品罪。其施用前持有第一級
    毒品海洛因之低度行為，應為其施用第一級毒品海洛因之高
    度行為所吸收，不另論罪。爰審酌被告前經觀察、勒戒、強
    制戒治後，仍未戒斷其施用毒品之惡習，並參酌其素行狀況
    、犯罪之動機、目的、手段、所生戕害其身心情形及犯罪後
    坦承犯行，態度良好等一切情狀，量處如主文所示之刑。扣
    案之第一級毒品海洛因2 包（檢驗前淨重合計零點貳柒公
    克，檢驗後淨重合計零點零陸公克），經送請高雄市立凱
    旋醫院檢驗結果確係第一級毒品海洛因，有該院99年9 月16
    日高市凱醫驗字第14464 號濫用藥物成品檢驗報告1 紙附審
    卷可按，應依毒品危害防制條例第18條第1 項前段之規定併
    予宣告沒收銷燬之。
據上論斷，應依刑事訴訟法第273 條之1第1項、第299 條第1 項
前段，毒品危害防制條例第10條第1項、第18條第1項前段，刑法
第11條，判決如主文。
本案經檢察官林圳義到庭執行職務。
中    華    民    國    99    年    12    月    23    日
                  刑事第一庭    法  官  涂裕洪
以上正本證明與原本無異。
如不服本判決應於收受判決後10日內向本院提出上訴書狀，並應
敘述具體理由；其未敘述上訴理由者，應於上訴期間屆滿後20日
內向本院補提理由書（均須按他造當事人之人數附繕本）「切勿
逕送上級法院」。
中    華    民    國    99    年    12    月    23    日
                                書記官  卓春成
附錄本判決論罪科刑法條全文：
毒品危害防制條例第10條
施用第一級毒品者，處六月以上五年以下有期徒刑。

司法院資訊處製作；財團法人民間司法改革基金會備份。
